臺灣臺南地方法院民事裁定
111年度補字第295號
原      告  黃鈺晴  
訴訟代理人  黃彥睿  
被      告  黃進旺  
上列當事人間請求拆屋還地事件，本院裁定如下：
    主  文
原告應於收受本裁定送達翌日起10日內，補正理由欄二所示之事
項，逾期未補正，即駁回其訴。
    理  由
一、按提起民事訴訟，應依民事訴訟法第1編第3章第2節相關規
    定繳納裁判費，此為必須具備之程式。原告之訴，有起訴不
    合程式之情形者，法院應以裁定駁回之，但其情形可以補正
    者，審判長應定期間先命補正；原告之訴，當事人不適格或
    欠缺權利保護必要者，依其所訴之事實，在法律上顯無理由
    者，法院得不經言詞辯論，逕以判決駁回之，但其情形可以
    補正者，審判長應定期間先命補正，此為民事訴訟法第249
    條第1項第6款、第2項所明定。次按訴訟標的之價額，由法
    院核定；核定訴訟標的之價額，以起訴時之交易價額為準，
    民事訴訟法第77條之1第1項、第2項前段定有明文。又土地
    所有權人依民法第767條所有物返還請求權請求土地占有人
    拆除房屋返還土地，其訴訟標的之價額應以該土地起訴時之
    交易價額為準（最高法院96年度第4次民事庭會議決議參照
    ）。另土地如無實際交易價額者，非不得以政府機關逐年檢
    討調整之公告現值為核定訴訟標的價額之參考（最高法院10
    5年度台抗字第409號民事裁定參照）。
二、兩造間請求拆屋還地事件，原告起訴未據繳納裁判費。查原
    告請求被告應將坐落臺南市○○區○○段000地號土地（下稱系
    爭土地）上之地上物拆除，將土地全部返還原告。本件訴訟
    標的價額因原告未提出系爭土地實際交易價額供本院核定，
    依上開說明，非不得以原告主張被告占用系爭土地面積按公
    告現值做為核定之參考。系爭土地111年度公告土地現值為
    每平方公尺新臺幣（下同）3,900元，有系爭土地之土地建
    物查詢資料在卷可參（補字卷第31頁），是本件訴訟標的價
    額核定為1,704,300元（計算式：437平方公尺×3,900元/平
    方公尺＝1,704,300元），應徵收第一審裁判費17,929元。茲
    依民事訴訟法第249條第1項但書之規定，限原告遵期向本院
    如數補繳，如逾期未補正者，裁定駁回其訴。
三、又原告主張被告以地上物無權占用原告所有之系爭土地，惟
    依原告起訴狀所載之事實理由，並未具體說明被告無權占用
    之具體情節為何，復未檢附相關證物為憑。茲為特定原告起
    訴之事實，爰令原告補正提出原告為系爭土地所有權人之證
    明（如所有權狀、土地謄本），並具體說明被告係以何地上
    物占用系爭土地之何處，其占有使用情形為何，及提出現場
    照片等相關證據資料到院憑辦。
四、爰依前揭法文，裁定如主文所示。　　
中　　華　　民　　國　　111 　年　　4 　　月　　25　　日
                    民事第四庭  法  官  陳䊹伊
以上正本係照原本作成。
如不服本裁定關於訴訟標的價額之核定，應於收受裁定正本後10
日內向本院提出抗告狀，並繳納抗告費新臺幣1,000元；其餘關
於命補繳裁判費部分，不得抗告。
中　　華　　民　　國　　111 　年　　4 　　月　　25　　日
                                書記官  王美韻